臺灣板橋地方法院民事判決　九十年度訴字第一一一二號
　　原　　　告　乙○○
　　　　　　　　丙○○
右當事人間侵權行為損害賠償事件，本院刑事庭移送前來，本院判決如左：
    主    文
被告應給付原告乙○○新臺幣參拾萬伍仟伍佰捌拾元、原告丙○○新臺幣參拾參萬伍
仟參佰肆拾柒元，及均自民國九十年四月十八日起至清償日止，按年息百分之五計算
之利息。
原告其餘之訴駁回。
訴訟費用由被告負擔百分之二十五，餘由原告乙○○負擔百分之四十五、原告丙○○
負擔百分之三十。
    事    實
甲、原告方面：
  一、聲明：
    (一)被告應給付原告乙○○新臺幣（下同）一百六十萬元、原告丙○○九十一萬四
      千八百元，及均自起訴狀繕本送達翌日起至清償日止，按年息百分之五計算之
      利息。
    (二)訴訟費用由被告負擔。
  二、陳述：
    (一)原告乙○○、丙○○父子於民國八十九年三月二十四日晚間九時四十分許，在
      臺北縣三峽鎮○○路一八四號住處，遭被告甲○○夥同七、八名姓名年籍不詳
      之成年男子，分持鐵棍及刀械揮擊、毆打，致原告乙○○因而受有左側顏面撕
      裂傷、顏面神經受損、肌肉受損、頭部外傷、全身多處鈍挫傷之傷害；原告丙
      ○○受有頭部挫傷併皮下血腫、左手第一指挫傷之傷害。被告因犯傷害罪，經
      檢察官提起公訴後，已經鈞院九十年度易字第二０一號、臺灣高等法院九十年
      度上易字第一八八七號刑事判決判處有期徒刑六月，如易科罰金，以新臺幣（
      下同）三百元折算一日確定在案。另被告將原告住處隔壁車行之落地玻璃門、
      窗戶玻璃打破，並毀損停放在車行內之三部車輛。
    (二)原告因被告之傷害行為，致有下列損害，請求賠償：
      1.原告乙○○部分，一百六十萬元：
        (1)醫藥費用：十萬元。
        (2)精神慰撫金：一百五十萬元。
      2.原告劉德福部分，九十一萬四千八百元：
        (1)醫藥費用：五萬元。
        (2)薪資減損：十二萬元，原告劉德福每月薪水六萬元，遭被告毆傷，致二個
          月無法工作。
        (3)調理身體購買營養品：十萬元。
        (4)修車費用：十六萬四千八百元。
        (5)精神慰撫金：四十八萬元。
  三、證據：提出長庚紀念醫院（下稱長庚醫院）診斷證明書影本一份、醫療費用收
      據四份及醫療費用明細表影本一份、私立中國醫藥學院附設醫院診斷證明書、
      財團法人恩主公醫院診斷證明書影本一份及醫療費用收據二份、統一發票二份
      、估價單四份為證。
乙、被告方面：被告未於最後言詞辯論期日到場，惟據前次到庭所為之聲明、陳述如
    下：
  一、聲明：請求駁回原告之訴。
  二、陳述：被告對於刑事判決就本件傷害發生經過之認定並無意見。惟原告之請求
      太高，被告僅能負擔十餘萬元。
丙、本院依職權向長庚醫院函詢原告乙○○於八十九年三月二十五日至該院診治，所
    受之傷勢是否痊癒？能否正常工作？其右眼視力是否因此受損？及車號Ｚ三－四
    五九三號、Ｔ八－四七一０號、Ｚ三－五二五三號之車籍資料。
    理　　由
一、原告原起訴請求被告給付二百四十六萬零五百元（未分列原告乙○○、丙○○各
    請求多少數額），嗣於起訴狀繕本送達被告後，經本院闡明，將訴之聲明變更為
    被告應給付原告乙○○一百六十萬元、原告劉德福九十一萬四千八百元（共計二
    百五十一萬四千八百元），此屬擴張應受判決事項之聲明，核與民事訴訟法第二
    百五十五條第一項第三款規定相符，依法自應准許。另就追加請求所有物毀損之
    損害賠償部分，被告並無異議而為本案之言詞辯論，依民事訴訟法第二百五十五
    條第二項規定，亦應准許。又被告未於最後言詞辯論期日到場，經核無民事訴訟
    法第三百八十六條所列各款情形，爰依原告之聲請，由其一造辯論而為判決，均
    合先敘明。
二、原告乙○○、丙○○主張其等於八十九年三月二十四日晚間九時四十分許，在臺
    北縣三峽鎮○○路一八四號住處，遭被告甲○○夥同七、八名姓名年籍不詳之成
    年男子，分持鐵棍及刀械揮擊、毆打，致原告乙○○因而受有左側顏面撕裂傷、
    顏面神經受損、肌肉受損、頭部外傷、全身多處鈍挫傷之傷害；原告丙○○受有
    頭部挫傷併皮下血腫、左手第一指挫傷之傷害。被告因犯有傷害罪，經檢察官提
    起公訴後，分別經本院九十年度易字第二０一號、臺灣高等法院九十年度上易字
    第一八八七號刑事判決判處有期徒刑六月，如易科罰金，以三百元折算一日確定
    在案之事實，業據原告提出診斷證明書影本三份為證，且有本院九十年度易字第
    二０一號、臺灣高等法院九十年度上易字第一八八七號刑事判決二份在卷可稽，
    且被告到庭亦不爭執原告所主張之事實，而僅以原告請求之金額較高，目前無力
    負擔等語置辯。是原告前開主張，堪信為真實。
三、按因故意或過失，不法侵害他人之權利者，負損害賠償責任；不法侵害他人之身
    體或健康者，對於被害人因此喪失或減少勞動能力，或增加生活上之需要時，應
    負損害賠償責任；不法侵害他人之身體、健康、名譽或自由者，被害人就其非財
    產上之損害，亦得請求賠償相當之金額，民法第一百八十四條第一項前段、第一
    百九十三條第一項及第一百九十五條第一項前段分別訂有明文（本件被告傷害行
    為發生在修正民法債編生效前，依民法債編施行法第一條規定應適用修正前之條
    文）。被告與不詳姓名年籍之人共七、八人，分持刀械、鐵棍毆擊原告，致原告
    受有傷害，已如前述，原告依上開規定請求被告負賠償責任，於法洵無不合。惟
    就本件原告請求被告賠償之各項費用，應否准許，茲分述如后：
  (一)醫藥費用部分：
    1.原告乙○○就此部分之主張，固據提出長庚醫院醫療費用收據五份、良恩診所
      醫療費用收據一份為證，惟其中三萬零九百十一元（407＋30,504＝30,911）
      為健保給付之醫療費用，而按「保險對象因汽車交通事故，經本保險提供醫療
      給付者，本保險之保險人得向強制汽車責任保險之保險人代位請求該項給付」
      ，全民健康保險法第八十二條定有明文，該條文雖僅規定在加害人投保強制汽
      車責任險時，中央健康保險局得逕向強制汽車責任險之保險人代為求償，然基
      於全民健康保險之性質、目的及法律解釋之完整性，應認所有之全民健康保險
      均有保險人代位權之適用，否則若認在全民健康保險法並無明文之其他情形下
      ，即應排除保險法第五十三條之適用，將致我國現行有關保險法規有割裂適用
      之虞，實不允妥，至上開規定之創設意義，則應僅係在簡化求償途徑，使中央
      健康保險局不必依循一般途徑向加害人求償爾，要無排除向加害人代為求償之
      意。準此，原告乙○○因本件車禍所生之醫療費用，其中三萬零九百十一元部
      分，既經中央健康保險局支付，該部分之醫藥費請求權即行移轉予中央健康保
      險局，原告自不得再請求被告支付。從而，原告乙○○得請求被告連帶負擔之
      醫療費用，於五千五百八十元之範圍內（790＋3,600＋200＋790＋200＝5,580
      ），為有理由，應予准許，逾前開數額之部分，則屬無據，應予駁回。
    2.原告劉德福就此部分之主張，亦提出恩主公醫院醫療費用收據二份為證，惟其
      提出之醫療費收據，其中所載之收費項目為「證明書費」部分（二百元），尚
      難認屬本件車禍所生之必要醫療費用，亦應予以剔除。從而原告得請求被告負
      擔之醫療費用，於七千一百四十七元之範圍內（7,347－200＝7,147），為有
      理由，應予准許，逾前開數額之部分，則屬無據。
  (二)薪資減損部分：原告丙○○主張其每月薪資六萬元，自八十九年三月二十四日受
　　傷後，二個月無法正常上班，受有十二萬元薪資損失云云。惟原告於八十九年三
　　月二十四日遭被告毆擊後，受有頭部挫傷併皮下血腫、左手第一指挫傷之傷害，
　　前往恩主公醫院急診治療後，當天返家休養，有該院八十九年三月二十五日診斷
　　證明書影本一份在卷可稽，是原告劉德福受傷後並未住院治療，至於其受傷後是
　　否無法正常工作而受有薪資損失，迄未提出任何休養期間、工作性質、薪資所得
　　、損害狀況等相關證據資料以證其實，自無足採，此部分請求應無理由。
  (三)原告丙○○又主張因本件傷害事故受傷，為購買人蔘粉等醫療補品，請求支出費
    用十萬元，業據提出統一發票二張（金額分別為十八萬九千元、九萬四千五百元
    ）為證，被告對此亦不爭執，原告此部分之請求應有理由。
  (四)車行及車輛因毀損之損失部分：原告丙○○主張其車行及三部車輛遭被告毀損，
    受有十六萬四千八百元之損失，並提出估價單四紙為證。其中車號Ｚ三－四五九
    三號自用小客車為其所有，因毀損支出更換玻璃、烤漆板金費用共二萬八千二百
    元，有車籍資料一份、估價單一份為證，且被告對此亦不爭執，原告此部分請求
    應有理由。惟查上開估價單為「弘達汽車有限公司」所開具，惟估價項目竟有「
    修理落地窗玻璃門」、「營業損失」之請求，該等部分顯非真實。又車號Ｔ八－
    四七一０號、Ｚ三－五二五三號自用小客車之車主分別為「周春蘭」、「施寶蓮
    」，有車籍資料二紙可資證明，原告是否為「大同車行」及上開二部車輛之所有
    權人？受有何損害？未能提出相關證據以資證明，從而原告請求二萬八千二百元
    為有理由，逾此金額之請求無從准許。
  (五)精神慰撫金部分：查原告乙○○、丙○○與被告素不相識，竟遭被告夥同七、八
    名姓名年籍不詳之成年男子，分持鐵棍及刀械揮擊、毆打，致原告乙○○因而受
    有左側顏面撕裂傷、顏面神經受損、肌肉受損、頭部外傷、全身多處鈍挫傷之傷
    害；原告丙○○受有頭部挫傷併皮下血腫、左手第一指挫傷之傷害業如前述，其
    肉體上及精神上所受之傷害，不可謂之不大，本院審酌兩造之身分、地位、經濟
    狀況及原告受傷之程度暨復原狀況等情，認原告乙○○、劉德福分別請求給付精
    神慰撫金一百五十萬元、四十八萬元，核屬過高，應減為原告乙○○三十萬元、
    原告劉德福二十萬元，方屬公允，故逾此範圍之請求自不應准許。
四、縱上所述，原告依侵權行為損害賠償之法律關係，請求被告給付原告乙○○三十
    萬五千五百八十元（包括醫療費用五千五百八十元及精神慰撫金三十萬元）、原
    告劉德福三十三萬五千三百四十七元（包括醫療費用七千一百四十七元、醫療補
    品十萬元、車輛毀損二萬八千二百元及精神慰撫金二十萬元），及均自起訴狀繕
    本送達被告之翌日即九十年四月十八日起至清償日止，按週年利率百分之五計算
    之利息，為有理由，應予准許；逾此部分之請求，則屬無據，應予駁回。
五、結論：本件原告之訴為一部有理由，一部無理由，依民事訴訟法第三百八十五條
    第一項前段、第七十九條但書，判決如主文。
中　　　華　　　民　　　國　　九十一　　年　　　三　　　月　　二十九　　日
                                  臺灣板橋地方法院民事第三庭
~B法　　　官　侯志融
右為正本係照原本作成
如對本判決上訴，須於判決送達後廿日內向本院提出上訴狀
中　　　華　　　民　　　國　　九十一　　年　　　三　　　月　　二十九　　日
~B法院書記官　劉昌明
